臺灣嘉義地方法院刑事裁定
111年度聲字第531號
聲  請  人  
即  受刑人  吳政鴻


上列聲明異議人即受刑人因公共危險案件，對於臺灣嘉義地方檢
察署檢察官之執行指揮（111年度執字第1590號），本院裁定如
下：
    主  文
聲明異議駁回。
    理  由
一、聲明異議意旨略以：請讓我能夠分期付款易科罰金，不要入
    監服刑，若入監服刑就會影響到工作，母親也會擔心等語。
二、按刑事訴訟法第484條規定，受刑人或其法定代理人或配偶
    以檢察官執行之指揮為不當者，得向諭知該裁判之法院聲明
    異議。而該條所稱「諭知該裁判之法院」，乃指對被告為有
    罪判決之裁判法院而言。查聲明異議人即受刑人吳政鴻（下
    稱受刑人）前因公共危險案件，經本院以111年度嘉交簡字
    第292號判決判處有期徒刑5月確定，如易科罰金以新臺幣（
    下同）1,000元折算1日確定等情，有前開判決及臺灣高等法
    院被告前案紀錄表各1份在卷可稽。是受刑人就嘉義地檢署
    檢察官依本院前開確定判決所為之執行指揮（111年度執字
    第1590號）而聲明異議，程序上即為適法，先予敘明。
三、次按犯最重本刑為5年以下有期徒刑以下之刑之罪，而受6月
    以下有期徒刑或拘役之宣告者，得以1,000元、2,000元或3,
    000元折算1日，易科罰金。但易科罰金，難收矯正之效或難
    以維持法秩序者，不在此限，刑法第41條第1項定有明文。
    又有期徒刑或拘役得易科罰金之案件，法院所諭知者，僅係
    易科罰金時之折算標準而已，至於是否准予易科罰金，仍賦
    予執行檢察官視個案具體情形，依前開法律規定而為裁量，
    亦即執行檢察官得考量受刑人之一切主、客觀條件，審酌其
    如不接受有期徒刑或拘役之執行，是否難達科刑之目的、收
    矯正之成效或維持法秩序等，以作為其裁量是否准予易科罰
    金之憑據，非謂受刑人受6個月以下有期徒刑或拘役之宣告
    時，執行檢察官即必然應准予易科罰金。且上開法條所稱「
    難收矯正之效」及「難以維持法秩序」，均屬不確定法律概
    念，此乃立法者賦予執行者能依具體個案，考量犯罪所造成
    法秩序等公益之危害大小、施以自由刑，避免受刑人再犯之
    效果高低等因素，據以審酌得否准予易科罰金，亦即執行者
    所為關於自由刑一般預防（維持法秩序）與特別預防（有效
    矯治受刑人使其回歸社會）目的之衡平裁量，非謂僅因受刑
    人個人家庭、生活處遇值得同情即應予以准許；且法律賦予
    執行檢察官此項裁量權，僅在發生違法裁量或有裁量瑕疵時
    ，法院始有介入審查之必要，如執行檢察官於執行處分時，
    已具體說明不准易科罰金之理由，且未有逾越法律授權、專
    斷等濫用權力之情事，自不得遽謂執行檢察官之執行指揮為
    不當。　　
四、經查：
(一)受刑人因公共危險案件，經本院於民國111年3月19日以111
    年度嘉交簡字第292號判決判處有期徒刑5月確定，而後經移
    送臺灣嘉義地方檢察署執行科執行，由臺灣嘉義地方檢察署
    執行科以111年度執字第1590號案件執行，並通知受刑人應
    於111年6月17日到案執行，受刑人於111年6月13日報到後，
    經臺灣嘉義地方檢察署檢察官認受刑人為「公共危險第三犯
    」、「不執行所宣告之刑，難收矯正之效或難以維持法秩序
    」，而不准予易科罰金、易服社會勞動，並經主任檢察官、
    檢察長同意，業經本院調取上開案件執行卷宗核閱確認無訛
    。
(二)又受刑人除因本件經法院判處罪刑外，前已有2度因犯酒後
    駕車之公共危險案件，經臺灣嘉義地方檢察署以105年度速
    偵第466號為緩起訴處分，並於105年4月6日確定，緩起訴期
    間1年，及經本院以106年度嘉交簡字第1392號判決判處有期
    徒刑3月確定，並於107年4月20日易科罰金執行完畢等情，
    有前開緩起訴處分書、臺灣高等法院被告前案紀錄表等在卷
    可參，堪認受刑人未因前2次酒後駕車，經司法追訴後而知
    所警惕，且本次遭查獲吐氣所含酒精濃度數值高達每公升0.
    92毫克，顯然對公共安全產生具體危險，足見受刑人漠視法
    令之程度甚重，對社會法秩序之危害亦屬重大，且自我控制
    力薄弱，倘若准予易科罰金或易服社會勞動，確有難收矯正
    之效及難以維持法秩序之情事。而本件執行檢察官於指揮執
    行時，既已依受刑人之個案具體情事，考量其犯罪特性、情
    節，認若准予受刑人易科罰金、易服社會勞動，有難收矯正
    之效及難以維持法秩序等刑法第41條第1項但書所定之事由
    ，因此不准受刑人易科罰金、易服社會勞動，應屬行使法律
    賦予檢察官指揮刑事案件執行之裁量權，且查無逾越法律授
    權或於裁量時審酌有何與刑法第41條第1項但書之裁量要件
    無合理關連之事實等情事，自難認本件檢察官裁量權之行使
    有何違法或不當可言。
(三)受刑人雖陳明如聲明異議意旨所示之內容，惟入監服刑將影
    響工作、家中長輩擔心等事由，均無礙於上開「難收矯正之
    效」及「難以維持法秩序」之認定，要難憑此而認檢察官之
    執行指揮有何違法或不當，亦無濫用判斷權限、裁量怠惰或
    其他違法瑕疵情事，自應予以尊重。
五、綜上所述，本件就異議人聲明異議所執理由，尚無法認定檢
    察官所為執行之指揮有何違法或不當之處。此外，亦未見檢
    察官有何逾越法律授權、恣意專斷或將與事件無關之因素考
    慮在內等濫用權力之情事，依前揭說明，堪認異議人聲明異
    議為無理由，應予駁回。　　
六、依刑事訴訟法第486條，裁定如主文。　　　　
中　　華　　民　　國　　111 　年　　7 　　月　　29　　日
                  刑事第四庭    法　官　沈芳伃
以上正本證明與原本無異。
如不服本裁定，應於送達後5日內，向本院提出抗告狀。（應附
繕本）
中　　華　　民　　國　　111 　年　　7 　　月　　29　　日
                                書記官　張簡純靜